【裁判字號】    98,訴,613
【裁判日期】    980831
【裁判案由】    毒品危害防制條例
【裁判全文】
臺灣基隆地方法院刑事判決              98年度訴字第613號
公  訴  人  臺灣基隆地方法院檢察署檢察官
被      告  甲○○
上列被告因毒品危害防制條例案件，經檢察官提起公訴（98年度
毒偵字第474、766號），被告於準備程序中就被訴事實為有罪之
陳述，受命法官於聽取當事人之意見後，由本院合議庭裁定由受
命法官獨任以簡式審判程序判決如下：
    主    文
甲○○施用第一級毒品，累犯，處有期徒刑柒月；又施用第一級
毒品，累犯，處有期徒刑柒月：又施用第二級毒品，累犯，處有
期徒刑肆月；又施用第二級毒品，累犯，處有期徒刑肆月。應執
行有期徒刑壹年貳月。
    犯罪事實及理由
一、甲○○前曾因施用毒品案件，先後二次經裁定送觀察、勒戒
    後，分別於民國88年1月21日、同年5月15日，均認無繼續施
    用毒品之傾向出所；又於90年間，因施用毒品案件，經本院
    裁定送強制戒治，於90年5月19日戒治完畢出所，並以89年
    度基簡字第64號判決判處有期徒刑5月確定；再於同年因施
    用毒品案件，經本院以90年度易字第154號判處有期徒刑8月
    確定，上開案件接續執行，於91年6月6日縮刑期滿執行完畢
    。另於97年間，因妨害兵役案件，經本院以97年度基簡字第
    375號判處有期徒刑3月確定，於97年11月5日縮刑期滿執行
    完畢。詎其仍未知悔改，復基於施用第一級毒品海洛因及第
    二級毒品甲基安非他命之犯意，分別為下列施用毒品行為：
  (1)98年2月8日，在基隆市安樂區長庚醫院廁所內，以針筒注射
    方式，施用第一級毒品海洛因1次；又於同日在同一地點，
    以將甲基安非他命置於吸食器內點火燒烤吸食煙霧之方式，
    施用第二級毒品甲基安非他命1次。嗣因屬毒品列管人口，
    於98年2月10日14時50分至基隆市警察局第三分局採尿，送
    驗後呈嗎啡及安非他命類之陽性反應而查獲。
  (2)98年2月28日晚間，在其位於基隆市○○區○○路5巷42號住
    處，以針筒注射方式，施用第一級毒品海洛因1次；又於同
    日在同一地點，以將甲基安非他命置於吸食器內點火燒烤吸
    食煙霧之方式，施用第二級毒品甲基安非他命1次。嗣於同
    年3月1日，因另案通緝為警查獲，經其同意採尿送驗，結果
    呈嗎啡及安非他命類之陽性反應而查獲。
二、前開犯罪事實，有下列證據可證：
  1.被告甲○○於警詢及本院之自白。
  2.臺灣尖端先進生技醫藥股份有限公司98年2月20日濫用藥物
    檢驗報告、基隆市警察局第三分局偵辦毒品案件尿液檢體對
    照表各1份（見98年度毒偵字第474號卷第5-6頁）、臺灣尖
    端先進生技醫藥股份有限公司98年3月6日濫用藥物檢驗報告
    、基隆市警察局第四分局偵辦毒品案件尿液檢體對照表各1
    份（98年度毒偵字第766號卷第6-7頁）。
  3.臺灣基隆地方法院檢察署刑案資料查註紀錄表、臺灣高等法
    院被告全國前案紀錄表各1份：證明被告前揭經送觀察勒戒
    執行完畢及受有期徒刑之執行完畢後，5年內故意再犯本案
    有期徒刑以上之罪，均為累犯等事實。
  4.按毒品危害防制條例係於92年7月9日修正公布，自93年1 月
    9日起施行，其中第20條、第23條將施用毒品之刑事處遇程
    序，區分為「初犯」、「五年內再犯」、「五年後再犯」。
    依其立法理由之說明：「初犯」，經觀察、勒戒或強制戒治
    後，應為不起訴處分或不付審理之裁定；經觀察、勒戒或強
    制戒治執行完畢釋放後，「五年內再犯者」，因其再犯率甚
    高，原實施之觀察、勒戒及強制戒治既已無法收其實效，爰
    依法追訴或裁定交付審理。至於經觀察、勒戒或強制戒治執
    行完畢釋放後，「五年後再犯者」，前所實施之觀察、勒戒
    或強制戒治已足以遮斷其施用毒品之毒癮，為其自新及協助
    其斷除毒癮，仍適用「初犯」規定，先經觀察、勒戒或強制
    戒治之程序。從而依修正後之規定，僅限於「初犯」及「五
    年後再犯」二種情形，始應先經觀察、勒戒或強制戒治程序
    。倘被告於5年內已再犯，經依法追訴處罰，縱其第三次（
    或第三次以上）再度施用毒品之時間，在初犯經觀察、勒戒
    或強制戒治執行完畢釋放五年以後，已不合於「五年後再犯
    」之規定，且因已於「五年內再犯」，顯見其再犯率甚高，
    原實施觀察、勒戒或強制戒治，已無法收其實效，即應依該
    條例第10條處罰（最高法院95年度台非字第59號、第65號判
    決意旨及最高法院95年第7次刑事庭會議決議意旨參照）。
    被告甲○○有如事實欄所載，於90年5月19日戒治完畢出所
    後，5年內再因施用毒品案件，經本院以90年度易字第154號
    判處有期徒刑8月確定之事實，有臺灣高等法院被告前案紀
    錄表及上開判決書影本在卷可稽。被告既曾於「五年內再犯
    」，且經法院判處罪刑確定，竟又再為本件施用毒品犯行，
    揆諸前揭說明，即非屬毒品危害防制條例第20條第3項所定
    「五年後再犯」之情形，故檢察官依法逕行起訴，於法要無
    不合，復予敘明。
三、查海洛因、甲基安非他命分別係毒品危害防制條例第2條第2
    項第1款、第2款規定之第一級、第二級毒品，是被告甲○○
    上開所為，係犯同條例第10條第1項、第2項之施用第一級、
    第二級毒品罪各2次。被告持有第一級、第二級毒品之行為
    ，各應為施用之高度行為所吸收，均不另論罪。被告所犯上
    開4罪間，犯意個別，行為互異，應分論併罰。被告有如犯
    罪事實欄所示刑案之執行情形，此有台灣高等法院被告全國
    前案紀錄表在卷可按，其受有期徒刑之執行完畢後，5年內
    再犯本案有期徒刑以上之罪，為累犯，均應依刑法第47條第
    1項之規定加重其刑。爰審酌被告前已有施用毒品前科，有
    上開刑案紀錄表可查，今再為施用，法治觀念之淡薄，然施
    用毒品究屬戕害自身健康之犯罪，被告施用毒品尚未造成他
    人明顯之危害，且於本院審理中坦承犯行，犯後態度尚稱良
    好，並兼衡被告犯罪之動機、目的、手段、生活狀況及智識
    程度，暨公訴人請求科以適當之刑等一切情狀，量處如主文
    所示之刑，並定應執行刑。
據上論斷，應依刑事訴訟法第273條之1第1項、第299條第1 項前
段，毒品危害防制條例第10條第1項、第2項，刑法第11條前段、
第47條第1項、第51條第5款，判決如主文。
本案經檢察官乙○○到庭執行職務。
中    華    民    國    98    年    8     月    31    日
                  刑事第三庭法    官  陳姵君
以上正本證明與原本無異。
如不服本判決應於收受本判決後10日內向本院提出上訴書狀，其
未敘述上訴理由者，並得於提起上訴後10日內向本院補提理由書
狀（均須按他造當事人之人數附繕本）「切勿逕送上級法院」。
中    華    民    國    98    年    8     月    31    日
                            書 記 官  王佩珠
毒品危害防制條例第10條第1項
施用第一級毒品者，處 6 月以上 5 年以下有期徒刑。
施用第二級毒品者，處 3 年以下有期


司法院資訊處製作；財團法人民間司法改革基金會備份。
